【裁判字號】    95,上訴,1019
【裁判日期】    951130
【裁判案由】    殺人未遂等
【裁判全文】
臺灣高等法院高雄分院刑事判決        95年度上訴字第1019號
上  訴  人  臺灣高雄地方法院檢察署檢察官
上  訴  人
即  被  告  甲○○
            丁○○
上列二人
共同選任辯護人  許芳瑞律師
上列上訴人等因被告等殺人未遂等案件，不服中華民國95年3月
21 日第一審判決（起訴案號：臺灣高雄地方法院檢察署94年度
調偵字第110號），提起上訴，本院判決如下：
    主  文
原判決關於甲○○、丁○○傷害部分暨定應執行刑部分均撤銷。
甲○○被訴殺人未遂部分無罪；又被訴傷害庚○○、己○○、戊○○、王俊能部分公訴不受理。
丁○○共同傷害人之身體，處有期徒刑捌月。
其他上訴駁回。
上訴駁回之甲○○毀損罪所處有期徒刑肆月，如易科罰金，以銀
元參佰元即新台幣玖佰元折算壹日。
前開第三項撤銷改判部分所處之刑與上訴駁回之丁○○毀損罪所
處有期徒刑肆月，應執行有期徒刑拾壹月。
    事  實
一、甲○○、丁○○於民國93年4 月30日凌晨1 時許，夥同姓名
    年籍均不詳、綽號「阿明」、「西瓜」及其餘成年男子計12
    人，前往高雄市○○區○○路211 號「日月星辰KTV 」第26
    8 號包廂消費，俟於同日凌晨2 時許結帳後，當該12人走出
    上開KTV 大門之際，適碰見亦於該KTV 第216 號包廂消費，
    已結帳離開之楊宗陞、蔡榮發、郭泰宏、庚○○、己○○、
    戊○○、王俊能等人。不久，雙方因細故即生爭執，進而互
    毆（甲○○、丁○○共同傷害庚○○、己○○、戊○○、王
    俊能部分，業經撤回告訴，詳後述）。期間，因王俊能駕駛
    車牌號碼P3─1371號自用小客車（戊○○之妻梅佳瑄所有）
    ，衝撞甲○○，致甲○○受有右足挫傷併浮腫、右足踝挫擦
    傷之傷害（業經甲○○撤回告訴），甲○○乃心生不滿，竟
    與丁○○及某姓名年籍均不詳之成年男子計3人，共同基於
    損壞他人之物之犯意聯絡，由丁○○、甲○○分持地上撿拾
    之木棒，敲擊前開自用小客車後行李廂；而該姓名年籍均不
    詳之成年男子，則持木棒敲擊該車前擋風玻璃、右側前、後
    車窗玻璃，致該車前擋風玻璃、右側前、後車窗玻璃碎裂（
    後行李廂部分未受損壞或致令不堪使用），足以生損害於該
    車所有人梅佳瑄及當時該車之管理使用人戊○○。又庚○○
    、己○○、戊○○遭毆受傷後，旋前往高雄市左營區○○○
    路386號「行政院國軍退除役官兵輔導委員會高雄榮民總醫
    院」（下稱高雄榮民總醫院）急診室就醫，而丁○○及姓名
    年籍均不詳之成年男子共約5-7人得知上情後，即欲報復，
    而前往該醫院急診室外守候。另郭泰宏知悉己○○等人於高
    雄榮民總醫院就醫後，乃邀約辛○○（原名鄭有倉）前往探
    視己○○。俟於同日凌晨4時30分許，郭泰宏、辛○○探病
    完畢離開上開醫院急診室後，行走於高雄市○○區○○路之
    際，丁○○及姓名年籍均不詳之成年男子約5-7人旋即衝出
    ，其中某姓名年籍不詳之成年男子持不詳刀械追砍郭泰宏；
    而丁○○係持類似小武士刀（因未扣案，無法認定為槍砲彈
    藥刀械管制條例所管制之武士刀）、某姓名年籍均不詳之成
    年男子則持高爾夫球桿，及其他不詳男子共約5-7名，同時
    追擊辛○○。郭泰宏、辛○○見狀，旋分別跑離現場，其中
    郭泰宏及時逃脫，故未受傷；另辛○○跑至高雄市○○區○○路、榮耀路口時，為丁○○及該等不詳之成年男子追上，
    遭丁○○及該等不詳男子分持類似小武士刀、高爾夫球桿或
    徒手毆打，致受有臉部（額頭、兩眉之間各1刀）、背部（1
    刀）切割傷等傷害，嗣經辛○○之友人將之送往高雄醫學大
    學附設中和紀念醫院就醫。
二、案經戊○○、辛○○訴由高雄市政府警察局鼓山分局報告臺
    灣高雄地方法院檢察署檢察官偵查起訴。
    理  由
壹、證據能力之論述：證人辛○○、郭泰宏、庚○○、己○○、
    戊○○、郭泰宏及證人王國華等人於警詢中所為之陳述，固
    係被告以外之人，於審判外之陳述。除法律有特別規定外，
    原則上不得作為證據。惟檢察官、被告甲○○、丁○○及辯
    護人，於本院調查證據時，均知悉有上開不得作為證據之情
    形，而均未於言詞辯論終結前聲明異議，已視為同意使用該
    證據，本院審酌上開證據作成之情況尚無違法或不當之處，
    認為適當，依刑事訴訟法第159 條之5 第2 項、第1 項之規
    定，應均有證據能力。
貳、上訴駁回部分（被告2人共同毀損部分）：
一、訊據被告甲○○、丁○○均坦承持木棍敲擊車牌號碼P3─
    1371號自用小客車後行李廂之事實，惟否認有毀損被害人汽
    車前擋風玻璃及右側前、後門玻璃窗。甲○○辯稱：伊被該
    車撞倒後，從地上拾起1根木棒，打該車後車廂云云（見原
    審卷第59頁）；丁○○則辯稱：該自小客車撞我們，我們很
    生氣，就從路邊拿木頭砸車子的後面（見原審卷第167、182
    頁）
二、經查：
（一）查王俊能駕駛車牌號碼P3─1371號自用小客車衝撞被告甲○○後，被告甲○○竟心生不滿，與被告丁○○分持木棒
      ，敲擊前開自用小客車後行李廂之事實，業據被告於原審
      準備程序及審理中坦白承認（詳警卷第85頁，原審卷第59
      頁第10行至第12行、第14行至第18行、第167 頁第6行至
      第8行、第172頁第6行、第181頁第14行至第18行）。
（二）王俊能駕駛前開車輛撞擊被告甲○○後，該車係斜停於高
      雄市○○區○○路209號騎樓上，車頭緊臨屋柱，當時車
      輛前擋風玻璃、右側車窗玻璃均破裂等情，有現場照片附
      警卷可參（見警卷第164-168頁）。又觀之現場錄影翻印
      相片，王俊能駕駛前開車輛撞擊被告甲○○時，該車雖同
      時衝撞停放於高雄市○○區○○路209號騎樓及人行道上
      之多部機車，並撞擊屋柱，但經該強大撞擊後，上開車輛
      右側車窗玻璃（相片無法辯認前擋風玻璃有無破裂情事）
      並未出現破裂情形，嗣見被告甲○○（當時身穿白色短袖
      上衣，深色褲子）手持木棒站於該車右側、某姓名年籍均
      不詳之成年男子（當時身穿條紋狀短袖上衣，藍色短褲）
      手持木棒敲擊右側車窗玻璃後，始見該車右側車窗玻璃出
      現破裂現象之事實，亦有上開照片附偵查卷可稽（見93年
      度偵字第18116號卷第85 頁）。足徵車牌號碼P3─1371號
      自用小客車右側車窗玻璃破裂，並非係因撞擊被告甲○○
      後，衝撞機車、屋柱所致，而係肇因於遭人以硬物強力敲
      擊至明。此外，上開車輛前擋風玻璃右半部玻璃破裂處中
      心點，有一明顯之敲擊痕跡，由該中心點再以類似同心圓
      之圖案往外延伸，有卷附相片1張可為佐證（見警卷第168
      頁下方）。對照該車右側前、後車窗玻璃同時亦遭人持木
      敲擊破裂等情觀之，該擋風玻璃破裂，亦係遭人同時持木
      棒敲擊所致，應無疑問。被告丁○○以上開車輛曾撞擊被
      告甲○○、機車及屋柱為由，認該車前擋風玻璃、右側車
      窗玻璃發生破裂情形，應係衝撞震裂所致，而非遭人持木
      棒敲擊，尚難採信。
（三）另被告丁○○、甲○○於93年5月27日、93年6月18日至高
      雄市政府警察局鼓山分局製作筆錄時，當時該分局曾播放
      「夏威夷假期大廈」（位於高雄市○○區○○路209號）
      監視錄影帶供被告丁○○、甲○○觀看，而警方依播放結
      果，曾分別以「本分局第三組當庭播放『夏威夷假期大廈
      』監視錄影帶供你（指被告甲○○）查看，影片中駕駛牌
      照P3─1371號自用小客車，快速衝撞你至高雄市○○區○○路209號『夏威夷假期大廈』牆柱後，你飛到車頂再掉
      落地上後，從車子右前方拾起乙支木棒，拾起木棒後，有
      先離開車子一下，後來又回到車旁，以木棍砸打後車廂‧
      ‧」、「本分局第三組當庭播放『夏威夷假期大廈』監視
      錄影帶供你（指被告丁○○）查看，影片中駕駛牌照P3
      ─1371號自用小客車，快速衝撞甲○○至高雄市○○區○○路209 號『夏威夷假期大廈』牆柱後，你飛到車頂再掉
      落地上後，從何處？拾起何物？有無離開車子？離開後有
      無再回到車旁？到車旁作何事」等問題，詢問被告甲○○
      、丁○○，當時被告甲○○回答：「‧‧我離開車子一下
      之目的，是去叫丁○○開車來載我離開」等語；而被告丁○○則回以：「（甲○○）從車子右前方地上拾起乙支木
      棒，拾起木棒後，有先離開車子一下，後來又回到車旁，
      以木棒砸打車後蓋就離開」等語，有該筆錄可參（詳警卷
      第79頁第2 行至第6 行、第85頁背面第9 行至第14行）。
      準此，依警詢當時播放錄影帶之確認內容，並參以被告甲○○、丁○○均坦承持木棍敲擊車牌號碼P3─1371號自用
      小客車後行李廂等情，可知被告甲○○遭王俊能駕駛車牌
      號碼P3─1371號自用小客車衝撞後，即撿拾木棒，先離開
      上開車輛，俟再回到車旁，與被告丁○○分持地上撿拾之
      木棒，敲擊前開自小客車後行李廂甚明。
（四）依前開擷取之翻印相片所示影像，被告甲○○（當時身穿
      白色短袖上衣，深色褲子）手持木棒站於該車右側之際，
      當時右側車窗玻璃並未遭受損壞（詳同上偵查卷第85頁右
      邊第3 張相片），嗣某姓名年籍均不詳之成年男子（當時
      身穿條紋狀短袖上衣，藍色短褲。該男子並非被告丁○○
      ，此觀之該男子身高較高，被告丁○○身高較矮（詳警卷
      第397 頁之被告丁○○相片）手持木棒敲擊右側車窗玻璃
      時，被告甲○○、丁○○並未出現在該男子身旁，共同敲
      擊右側車窗及擋風玻璃（詳同上偵查卷第85頁最下方之左
      右2 張相片）。被告甲○○、丁○○應僅單純持木棒敲擊
      前開車輛後行李廂，並未下手敲擊右側車窗及擋風玻璃應
      可認定。
（五）按共同正犯，係共同實施犯罪行為之人，在共同意思範圍
      內，各自分擔犯罪行為之一部，相互利用他人之行為，以
      達其犯罪之目的，其成立不以全體均行參與實施犯罪構成
      要件之行為為要件。共同正犯之意思聯絡，不限於事前有
      所謀議，僅於行為當時有共同犯意之聯絡，於行為當時，
      基於相互之認識，不論明示通謀或相互間默示合致，以共
      同犯罪之意思參與，均屬之；而行為分擔，亦不以每一階
      段皆有參與為必要，倘具有相互利用其行為之合同意思所
      為，仍應負共同正犯之責，蓋共同正犯，於合同意思範圍
      內，組成一共犯團體，團體中任何一人之行為，均為共犯
      團體之行為，他共犯均須負共同責任，初無分別何一行為
      係何一共犯所實施之必要。查本件被告丁○○、甲○○分
      持地上撿拾之木棒，敲擊前開自用小客車後行李廂；而該
      姓名年籍均不詳之成年男子，則持木棒敲擊該車前擋風玻
      璃、右側車窗玻璃，致該車前擋風玻璃、右側車窗玻璃破
      裂之事實，已如前述。雖被告丁○○、甲○○僅分持地上
      撿拾之木棒，敲擊前開自用小客車後行李廂，並未持木棒
      敲擊該車前擋風玻璃、右側車窗玻璃。惟被告丁○○、甲○○係因王俊能駕駛該車衝撞甲○○後，即分持木棒打擊
      該車後行李廂，已如前述，而該不詳成年男子，在極短之
      時間內，接續持木棒敲擊該車前擋風玻璃及右側前、後車
      窗玻璃破裂，彼等3人有默示之毀損犯意聯絡，而相互利
      用對方之行為，以完成此一犯罪，應為共同正犯，要屬無
      疑。此外，本件除被告甲○○、丁○○分持木棒敲擊，及
      另一不詳成年男子持木棒敲擊上開車輛之右側車窗及擋風
      玻璃外，當時現場雖有多人圍觀，但均未加入損壞該車等
      情，有該檢察事務官勘驗筆錄及相片可參（見偵查卷第85
      頁）。本件共犯人數應僅3人，是被告甲○○、丁○○陳
      稱：參與砸車之人數有7、8人等語；公訴人認共犯人數為
      12人，均與事證不符，尚難採信。
（六）綜上，被告丁○○、甲○○及該姓名年籍均不詳之成年男
      子，共同損壞車牌號碼P3─1371號自用小客車前擋風玻璃
      、右側車窗玻璃之犯行，應堪以認定。
三、被告丁○○、甲○○與某不詳成年男子，共同損壞車牌號碼
    P3─1371號自用小客車前擋風玻璃、右側車窗玻璃，核其所
    為，均係犯刑法第354 條之損壞他人之物罪；被告丁○○、
    甲○○就毀損犯行，與不詳之成年男子1 人有犯意聯絡及行
    為分擔，均為共同正犯，公訴人認計有12 人 （含被告甲○○、丁○○）共同參與前開犯行，容有誤會。原審判決認被
    告丁○○及甲○○毀損犯行事證明確，適用修正前刑法第28
    條（刑法第28條於94年1月7日修正，同年2月2日公佈，95年
    7 月1日施行，比較修正前後，僅係將「共同實施」之法條
    用語修正為「共同實行」，適用修正前及修正後之規定，均
    構成共同正犯，適用修正後之規定，並無較有利於被告之情
    形，依刑法第2條第1項前段之規定，仍應適用修正前即被告
    行為時之刑法第28條）、第354條等規定予以論罪，並審酌
    被告甲○○遭王俊能駕車衝撞而受傷，竟生報復心態，與被
    告丁○○及某姓名年籍均不詳之成年男子分持木棒，共同毀
    壞該車前擋風玻璃、右側前、後車窗玻璃，行為可議等一切
    情狀，各量處被告甲○○、丁○○有期徒刑4月（丁○○部
    分因原審對其傷害罪部分諭知有期徒刑9月，並定應執行刑
    有期徒刑11月，不得易科罰金），並依修正前刑法第41條第
    1 項前段，諭知甲○○部分如易科罰金之折算標準（按行為
    後法律有變更者，適用行為時之法律。但行為後之法律有利
    於行為人者，適用最有利於行為人之法律，刑法第2條第1項
    定有明文。本件被告犯罪時之刑法第41條第1項前段規定：
    「犯最重本刑為5年以下有期徒刑以下之刑之罪，而受6個月
    以下有期徒刑或拘役之宣告，因身體、教育、職業、家庭之
    關係或其他正當事由，執行顯有困難者，得以1元以上3元以
    下折算一日，易科罰金。」又受刑人行為時之易科罰金折算
    標準，修正前罰金罰鍰提高標準條例第2條前段（現已刪除
    ）規定，就其原定數額提高為100倍折算1日，則本件受刑人
    行為時之易科罰金折算標準，應以銀元300元折算1日，經折
    算為新臺幣後，應以新臺幣900元折算為1日。惟95年7月1日
    修正公布施行之刑法第41條第1項前段則規定：「犯最重本
    刑為五年以下有期徒刑以下之刑之罪，而受六個月以下有期
    徒刑或拘役之宣告者，得以新臺幣一千元、二千元或三千元
    折算一日，易科罰金。」比較修正前後之易科罰金折算標準
    ，以95年7 月1日修正公布施行前之規定，較有利於受刑人
    ，則應依刑法第2條第1項前段，適用修正前刑法第41條第1
    項前段規定，定其折算標準。），認事用法俱無違誤，量刑
    亦稱妥適，此部分自應維持。被告甲○○、丁○○上訴否認
    有此部分毀損犯行，均無理由，應予駁回。
四、關於被告丁○○、甲○○毀損部分，公訴意旨另以：被告丁○○、甲○○於93年4月30日凌晨2時許，與姓名年籍均不詳
    綽號「阿明」、「西瓜」及數名成年男子，在高雄市○○區
    ○○路211號「日月星辰KTV」，與蔡榮發、庚○○、己○○
    、戊○○、王俊能等人發生爭執，即共同分持球棒砸毀蔡榮
    發所有車牌號碼ＴＯ─9579號自用小客車車窗玻璃，因認被
    告2人涉犯毀損罪嫌云云。公訴意旨所指此部分被告丁○○
    、甲○○毀損犯行為告訴乃論之罪，惟被害人蔡榮發於警詢
    及偵查中均表明不願提出告訴（見警卷第17頁、偵查卷第64
    頁、104頁以下），被告2人被訴此部分毀損犯行未經合法告
    訴已明，原應依刑事訴訟法第303條第3款判決公訴不受理，
    惟此部分如成立犯罪，與前開論罪科刑之毀損罪部分具有修
    正刪除前刑法第56條連續犯之裁判上一罪關係（此部分如成
    立犯罪，仍適用刪除前刑法第56條連續犯規定之理由同前）
    ，原判決因而不另為不受理之諭知，亦核無違誤。
參、撤銷改判部分：
一、有罪部分（被告丁○○傷害辛○○部分）：
（一）訊之被告丁○○否認於上開時地，與其他不詳成年男子共
      同傷害辛○○，辯稱：伊未至高雄榮民總醫院傷害告訴人
    辛○○等人等語。
（二）惟查：
  １、查甲○○、丁○○於93年4 月30日凌晨1 時許，夥同姓名
      年籍均不詳、綽號「阿明」、「西瓜」及其餘成年男子計
      12人，前往高雄市○○區○○路211 號「日月星辰KTV 」
      第268 號包廂消費，嗣於同日凌晨2 時許結帳後，當該12
      人走出上開KTV 大門之際，適碰見亦於該KTV 第216 號包
      廂消費，已結帳離開之楊宗陞、蔡榮發、郭泰宏、庚○○
      、己○○、戊○○、王俊能等人。不久，雙方因細故即生
      爭執，進而互毆等情。業據庚○○、己○○、戊○○、郭
      泰宏及證人王國華於警詢中陳述明確（詳警卷第19頁正面
      倒數第3 行至第19頁背面第5 行、第19頁背面倒數第4 行
      至第20頁第1 行、第29頁背面第8 行至第13行、第30頁第
      10行至第11行、第30頁背面倒數第4 行至第31頁第2 行、
      第39頁背面第10行以下、第40頁倒數第4 行以下、第40頁
      背面第9 行以下、第51頁第6 行以下、倒數第3 行以下、
      第52頁第2 行至第8 行、第127 頁全頁）。又庚○○、己○○、戊○○遭毆受傷後，旋前往高雄市左營區○○○路
      386 號高雄榮民總醫院急診室就醫，而郭泰宏知悉戊○○
      等人於高雄榮民總醫院就醫後，乃邀約告訴人辛○○（原
      名鄭有倉）前往探病。嗣於93年4 月30日凌晨4 時30分許
      ，當郭泰宏、告訴人辛○○探病完畢離開上開醫院急診室
      後，行走於高雄市○○區○○路之際，遭人分持類似小武
      士刀（無法認定為管制刀械，下同）、持高爾夫球桿或徒
      手毆打，致告訴人辛○○受有臉部（額頭、2 眉之間各1
      刀）、背部（1 刀）切割傷等傷害，經友人送至高雄醫學
      大學附設中和紀念醫院就醫之事實。亦據庚○○、己○○
      、戊○○、郭泰宏及告訴人辛○○分別於警詢及本院審理
      中證陳明確（詳警卷第18頁背面第4 行至第11行、第28
      頁、第36頁、第47頁、第18頁背面第4 行至第11行、第
      108 頁背面第4 行至第109 頁第4 行；原審卷第173 頁至
      第179 頁）；並有高雄醫學大學附設中和紀念醫院93年5
      月6 日診斷證明書、該醫院94年10月28日高醫附秘字第
      0940003214號函附急診病歷資料附卷足憑（詳警卷第154
      頁、原審卷第138 頁至第144 頁）。從而，上開事實均堪
      以認定。
  ２、又被告丁○○與其他姓名年籍均不詳之成年男子等多人，
      在高雄市○○區○○路、榮耀路口，共同毆打告訴人辛○○之事實，業據辛○○於警詢中指認丁○○之相片無訛，
      並稱：伊被擊倒在地上時，正面朝上，當時丁○○正面持
      小武士刀指著伊說：『你來找誰』，其回答：『陪同朋友
      來』，被告丁○○即表示：『白賊』（臺語），並持小武
      士刀朝其額頭正面砍殺1 刀，因與被告丁○○面對面約有
      1 分鐘左右，故看清楚被告丁○○長相等語綦詳（詳警卷
      第109 頁背面）；於本院審理中當庭指認被告丁○○並證
      稱：伊認得被告丁○○係案發當時在榮總砍殺伊的人其中
      1 個，當時丁○○持長條型鐵器等語明確（見本院卷第
      154-159 頁），且證人郭泰宏於警詢中亦稱：經指認相片
      後，被告丁○○追至高雄市○○區○○路、榮耀路口高雄
      榮民總醫院前，參與砍殺辛○○等語（詳警卷第23頁背面
      第6 行至第8 行、第26頁第3 行至第6 行），並於原審審
      理中證稱：伊與辛○○在榮總路被砍，參與之人包括被告
      丁○○，被告丁○○持武士刀，探完病走出後急診室大門
      ，他們就來追殺，因有1 人欲拿刀砍殺伊，其見狀後，就
      跑離，當時辛○○係站在路的另一邊，且在其右前方，故
      在跑離過程中，就見到辛○○倒在地上遭毆，被告丁○○
      亦持刀砍告訴人辛○○臉部、背部等語（詳原審卷第174
      頁至177 頁）。辛○○及郭泰宏就被告丁○○當時所持兇
      器及參與砍殺及毆打之過程，均描述甚詳，被告丁○○並
      與被害人辛○○有正面近距離持續約1 分鐘之接觸，已如
      上述，彼等一致指認被告丁○○為參與砍殺毆打辛○○一
      節，自可信為真實。
  ３、證人辛○○於本院95年11月16日審理中雖又自行到庭證稱
      ：伊不確定丁○○有無參與砍殺及毆打伊等語（見本院卷
      第190 頁）。惟其既於警詢及本院審理中明確指認被告丁○○為參與砍殺及毆打伊之其中一人詳確，核與證人郭泰
      宏指認之情節大致相符，其上開改口稱不確定丁○○是否
      砍殺伊之人，自屬維護被告丁○○之詞，尚無可採。
  ４、被告丁○○於本院審理中雖又以：案發當日凌晨2時許，
      伊在高雄市○○街附近的計程車司機休息站，遇到乙○○
      ，至該日凌晨3時許，應丙○○之邀而與乙○○一起到金
      帝舞廳與丙○○等人喝酒，凌晨5時許才離開，故當日凌
      晨4時30分許，辛○○在高雄榮總遭人傷害時，伊並不在
      場等語為辯（見本院卷第第58、59頁，97-100頁）。證人
      乙○○到庭證稱：案發當天凌晨一、二點，伊在三多路某
      處打麻將，丁○○亦至該處，聽丁○○說當天有與人發生
      衝突，約凌晨3點左右，丁○○與伊同去中山路與青年路
      口附近金帝大舞廳，天快亮才才離開該舞廳，丁○○載伊
      回去，就離開了等語（見本院卷第85、86頁）；丙○○亦
      到庭證稱：93年4月30日當日凌晨3時多，伊與兩位朋友至
      金帝大舞廳喝酒，伊叫陳仁傑打電話給被告，邀被告至該
      舞廳，過沒多久，被告與乙○○就過來，並談到當天在日
      月星辰與人發生衝突之事，彼等喝到早上五點多，始因小
      姐之事與店內人員發生爭執，而從金帝舞廳離開云云（見
      本院卷第89-92頁）附和被告之辯詞。經本院隔離訊問乙○○當日在三多路與其打麻將之人，丁○○是否認識，乙○○答稱：其中一、二個伊認識，與伊打麻將的另三人丁○○均認識云云（見本院卷第88頁），被告丁○○則答稱
      ：伊至該處係計程車司機休息站，當時乙○○在看電視，
      看人家打麻將，在該處打麻將之人均係司機，伊均不認識
      云云（見本院卷第98頁），就其與乙○○在該司機休息站
      見面時，乙○○是否在打麻將，及當場在打麻將之人是否
      與被告認識等情節，被告與乙○○所述均不相符，則案發
      當日凌晨一、二時許，被告有無於該司機休息站碰面，已
      非無疑。又案發當日凌晨約3時許，因丙○○透過他人打
      電話邀被告丁○○，丁○○乃與乙○○一起至金帝舞廳與
      丙○○等人共同飲酒，至案發當日凌晨5時許，始離開等
      情節，丁○○與丙○○所陳述之情節雖大致相符。如上所
      述，乙○○、丙○○均證稱案發當日丁○○即已告知彼等
      在「日月星辰ＫＴＶ」與人發生毆打之事，並據以確定彼
      等與丁○○在案發當日凌晨3時許至5時許，均與被告在金
      帝舞廳喝酒，而作為被告案發當時之不在場證明。然被告
      於本院審理中供稱：「（警方偵辦本案時，證人二人是否
      知道你涉案？）他們知道，我有告訴他們。」、「（何時
      告訴他們？）我在地方法院開第一次庭（94年6月27日）
      就告訴他們。」則不僅證人乙○○、丙○○何時知道被告
      丁○○在日月星辰與人發生毆打一節，被告與乙○○、丙○○所述不同；且被告於本案在地方法院開第一次庭時，
      既已告訴乙○○、丙○○其涉及本案之事，本案第一審被
      告丁○○並有選任辯護人，就此重要之不在場證明，豈有
      可能在地方法院94年6月27日以後的3次準備程序及審理程
      序中，均未提出此有利於己之重要證據。從而，被告丁○○或曾於某日凌晨應丙○○之邀，而與乙○○一起至金帝
      舞廳喝酒，而對該次喝酒之情節，3人所述大致相符，然
      該次喝酒的時間是否確係94年4月30日凌晨3時許至5時許
      ，則仍甚可疑。準此，證人乙○○、丙○○之證言尚無法
      據以為被告丁○○有利之認定。
（三）按殺人未遂與傷害之區別，在於行為人有無殺意為斷，被
      害人受傷之程度，被害人受傷處所是否為致命部位，及傷
      痕多寡，輕重如何，僅足供認定有無殺意之參考，究不能
      據為區別殺人未遂與傷害之絕對標準，故不能僅因被害人
      受傷之位置係屬人體要害，即認定加害人自始即有殺害被
      害人之犯意（最高法院94年度臺上字第6857號判決意旨參
      照）。查告訴人辛○○受有臉部（額頭、2眉之間各1 刀
      ）、背部（1刀）切割傷等情，固有前開高雄醫學大學附
      設中和紀念醫院93年5月6日診斷證明書、該醫院94年10
      月28日高醫附秘字第0940003214號函附急診病歷資料附卷
      可參（出處詳前）。關於當時辛○○被砍殺及圍毆的情節
      ，辛○○於警詢中陳稱：跑到榮總路、榮耀路口時，突然
      有數名不詳男子將其擊倒，持小武士刀朝伊背部、臉部及
      頭部砍殺，砍殺完後乃問其至醫院找誰，伊回答陪朋友前
      來，結果該名砍殺伊之人表示：『白賊』，又遭他門繼續
      圍毆等語（見警卷第108頁）；於本院審理中證稱：伊被
      七、八個男子圍毆，丁○○持長條鐵器打伊頭部與背部，
      一開始伊有抵擋與閃躲，後來就被打倒在地，該等男子仍
      繼續打伊，並問伊與誰一起去榮總，目的為何，伊當時說
      什麼話，已不記得，算來朋友開車衝撞過來，丁○○與該
      等男子始跑掉，伊被打的時間共約1分多鐘等語（見本院
      卷第154-156頁）。證人郭泰宏於原審審理中則證稱：辛○○遭圍毆之時間約5至10分鐘等語（見原審卷第175頁）
      。而於同次審判期日又稱：「我看到他們在那邊打的時間
      約半分鐘，後來這些人如何閃開，我就不知道了」等語（
      見原審卷第175頁），辛○○與郭泰宏就辛○○遭丁○○
      等人攻擊持續之時間究竟多久，所述固有差距，而難精確
      認定。然辛○○被打之過程自其一開始有閃躲、抵擋，進
      而被打倒，丁○○等人又質問其上開問題觀之，當係持續
      相當之時間無疑，且辛○○被打倒在地時已喪失抵抗及逃
      離之能力，亦屬明確。據此而論，被告倒地後，既已喪失
      抵抗及逃離能力，被告丁○○及其他同夥男子若本有殺死
      辛○○之犯意，則已有足夠之時間及機會持該小武士刀朝
      辛○○之頸部、胸、腹等致命部位刺殺，以達其等殺死辛○○之目的，惟辛○○除上開所述之傷害外，在此等部位
      均無受傷，有上開高雄醫學大學附設中和紀念醫院診斷證
      明書可按，足認丁○○及其他共同傷害辛○○之不詳男子
      本意均非殺死吳弘昇，彼等之目的應係以傷害辛○○之手
      段，逼問辛○○為何至榮總，與尚有何人一起去，以明瞭
      是否有其他人至榮總為己○○等人助陣。尚難僅以被告丁○○持小武士刀攻擊鄭強昇頭臉部位，即逕認其有殺人之
      本意。綜此，被告丁○○與其他不詳成年男子等人應係基
      於傷害之犯意傷害辛○○甚明，公訴意旨認係丁○○等人
      基於殺人之故意為之，容有誤會。
（四）被告丁○○上開辯詞均無可採。被告丁○○與其他不詳成
      年男子計5-7人共同持刀傷害辛○○之犯行，至堪認定。
（五）核被告丁○○及不詳之成年男子共計5-7人，共同傷害辛○○部分係犯刑法第277條第1項之傷害罪，公訴人認此部
      分係犯殺人未遂罪，容有誤會，惟起訴基本社會事實同一
      ，起訴法條應予變更。被告丁○○就傷害辛○○部分與上
      開不詳成年男子（不包括甲○○），分別有犯意聯絡及行
      為分擔，均為共同正犯（適用修正前刑法第28條，理由同
      前），公訴人認計有12人（含被告丁○○及甲○○）共同
      參與前開傷害辛○○犯行，容有誤會。被告丁○○所犯上
      開2 罪，犯意各別，行為互殊，應分論併罰之。原審予以
      論科固非無見，惟原判決認定被告丁○○此部分犯行之共
      同正犯尚包括甲○○，尚非正確（理由詳後述），被告丁○○上訴意旨就此部分否認犯罪，固無理由，檢察官上訴
      意旨認丁○○犯殺人未遂罪亦無理由，惟原判決就此部分
      既有可議，自應由本院撤銷改判。爰審酌被告丁○○於上
      開時間，在「日月星辰ＫＴＶ」與蔡乾助等人發生衝突後
      ，復不知節制，再前往高雄榮民總醫院外，夥同其他成年
      男子分持刀械、高爾夫球桿等器具，共同於馬路上公然傷
      害告訴人辛○○，以暴力方式討回顏面，致告訴人辛○○
      頭、臉部受有前開傷害，手段兇殘、目無法紀，破壞社會
      秩序，惡害非輕，且犯後否認犯行，未與告訴人辛○○達
      成和解等一切情狀，量處如主文第3 項所示之刑，並與上
      開駁回上訴部分丁○○毀損罪所處有期徒刑4 月，定其應
      執行刑。修正後刑法第2 條第1 項規定：「行為後法律有
      變更者，適用行為時之法律。但行為後之法律有利於行為
      人者，適用最有利於行為人之法律」。按被告行為後，刑
      法施行法增訂第1 條之1 ，並規定：「中華民國94年1 月
      7 日刑法修正施行後，刑法分則編所定罰金之貨幣單位為
      新臺幣。94年1 月7 日刑法修正時，刑法分則編未修正之
      條文定有罰金者，自94年1 月7 日刑法修正施行後，就其
      所定數額提高為30倍。但72年6 月26 日 至94年1 月7 日
      新增或修正之條文，就其所定數額提高為3 倍。」是就現
      行刑法分則中，有關於罰金刑處罰之規定已有修正，惟經
      比較增訂之刑法施行法第1 條之1 與被告行為時之罰金罰
      鍰提高標準條例第1 條前段、現行法規所定貨幣單位折算
      新台幣條例第2 條之規定，兩者適用之結果並無不同，本
      件應適用被告行為時之舊法，附此敘明。被告行為後，刑
      法第51條業於民國94年1 月7 日修正公布，並於95年7 月
      1 日施行，修正前刑法第51條規定：「數罪併罰，分別宣
      告其罪之刑，依左列各款定其應執行者：」其中第5 款規
      定：「宣告多數有期徒刑者，於各刑中之最長期以上，各
      刑合併之刑期以下，定其刑期。但不得逾二十年。」修正
      後刑法第51條第5 款規定：「宣告多數有期徒刑者，於各
      刑中之最長期以上，各刑合併之刑期以下，定其刑期。但
      不得逾三十年。」比較結果，修正後刑法並非較有利於行
      為人，依刑法第2 條第1 項前段之規定，仍應依修正前刑
      法，定其應執行之刑，附此敘明。至傷害所用之刀械及高
      爾夫球桿等物，均不能證明為被告丁○○或其他共犯所有
      ，爰均不為沒收之宣告，併此敘明。
（六）關於被告丁○○傷害部分，公訴意旨另以：（１）被告丁○○於93年4月30日凌晨2時許，與甲○○及姓名年籍均不
      詳綽號「阿明」、「西瓜」及數名成年男子，在高雄市○○區○○路211 號「日月星辰KTV」，與蔡榮發、庚○○
      、己○○、戊○○、王俊能等人發生爭執，進而互毆，致
      【庚○○、己○○、戊○○、王俊能等人受有傷害】，因
      認被告丁○○共同傷害庚○○、己○○、戊○○、王俊能
      之罪嫌云云。（２）庚○○、己○○、戊○○遭毆受傷後
      ，旋前往高雄市左營區○○○路386號「行政院國軍退除
      役官兵輔導委員會高雄榮民總醫院」（下稱高雄榮民總醫
      院）急診室就醫，而被告丁○○、甲○○及姓名年籍均不
      詳之成年男子數名得知上情後，即欲報復，而前往該醫院
      急診室外守候。俟於同日凌晨5時許，見郭泰宏、辛○○
      至上開醫院急診室探視己○○、戊○○等人後離開走至該
      醫院大門口，被告丁○○及甲○○（甲○○此部分另為無
      罪之諭知，詳後述）與不詳之成年男子基於共同殺人之犯
      意聯絡，分持武士刀及棍棒砍殺郭泰宏，郭泰宏頭部及身
      體因而受傷後及時逃脫，始倖免於死，因認被告丁○○[
      就砍殺郭泰宏部分]另涉犯共同殺人未遂罪等語。惟查：
  １、公訴意旨所指上開被告丁○○傷害庚○○、己○○、戊○○、王俊能部分為告訴乃論之罪，業經告訴人庚○○、己○○、戊○○、王俊能等人於原審準備程序中當庭撤回告
      訴（見原審卷第109頁），原應依刑事訴訟法第303條第3
      款判決公訴不受理，惟此部分如成立犯罪，與前開論罪科
      刑之傷害罪部分具有修正前刑法第56條連續犯之裁判上一
      罪關係，爰不另為不受理之諭知。（刑法第56條連續犯之
      規定於94年2月2日修正公佈時已經刪除，並於95年7月1日
      施行，比較修正前後之規定，自已適用修正前之連續犯規
      定論以一罪較有利於被告，從而，如此部分成立犯罪，仍
      有修正前刑法56條連續犯之適用，併此敘明）
  ２、訊之被告丁○○否認此部分犯行，辯稱：伊當時並未至高
      雄榮民總醫院參予此等砍殺及毆打郭泰宏之行為云云。按
      被告丁○○所辯其當時不在現場云云不足採信，理由固如
      前述。惟其與其他不詳成年男子並無殺人故意已認定如前
      ，於此不另贅述。又郭泰宏於偵查中雖陳稱：其在高雄榮
      民總醫院前遭被告丁○○等人砍殺致頭部及身體受有傷害
      等語（見偵查卷第44頁），惟其於警詢中已稱：當時伊及
      時逃避而未受傷等語明確（見警卷第18頁），且郭泰宏亦
      未提出受傷之診斷證明書以為佐證，尚難認郭泰宏因此受
      有傷害，上開公訴意旨所指被告丁○○此部分殺人未遂犯
      行，自屬不能證明。惟起訴書認此部分與被告丁○○上揭
      傷害鄭宏昇之犯行為一行為觸犯數罪名之想像競合犯關係
      ，為裁判上一罪，為上開有罪判決效力所及，爰不另為無
      罪之諭知。
二、被告甲○○被訴殺人未遂（被害人辛○○、郭泰宏）無罪部
    分：
（一）公訴意旨略以：被告甲○○於93年4月30日凌晨2時許，與
      丁○○及姓名年籍均不詳綽號「阿明」、「西瓜」及數名
      成年男子，在高雄市○○區○○路211號「日月星辰KTV」
      ，與楊宗陞、蔡榮發、郭泰宏、庚○○、己○○、戊○○
      、王俊能等人發生爭執，進而互毆（甲○○、丁○○共同
      傷害庚○○、己○○、戊○○、王俊能部分，業經撤回告
      訴，詳後述）。庚○○、己○○、戊○○遭毆受傷後，旋
      前往高雄市左營區○○○路386號「行政院國軍退除役官
      兵輔導委員會高雄榮民總醫院」（下稱高雄榮民總醫院）
      急診室就醫，而被告甲○○與丁○○（業經本院判決有罪
      及不另為無罪之諭知如前）及姓名年籍均不詳之成年男子
      數名得知上情後，即欲報復，而前往該醫院急診室外守候
      。俟於同日凌晨5時許，見郭泰宏、辛○○至上開醫院急
      診室探視己○○、戊○○等人後離開走至該醫院大門口，
      被告甲○○與丁○○及姓名年籍均不詳之成年男子基於共
      同殺人之犯意聯絡，分持武士刀及棍棒砍殺辛○○及郭泰
      宏成傷後，郭泰宏、辛○○分別逃離現場，其中郭泰宏因
      而頭部及身體受傷後及時逃脫；另辛○○跑至高雄市○○
      區○○路、榮耀路口時，為丁○○及該等不詳之成年男子
      追上，遭丁○○持武士刀朝頭部及臉部砍殺，致受有臉部
      及背部之切割傷，嗣經辛○○之友人將之送往高雄醫學大
      學附設中和紀念醫院就醫，始倖免於死，因認被告甲○○
      涉犯共同殺人未遂罪等語。
（二）訊之被告甲○○否認參與上開犯罪事實，辯稱：伊在上開
      時地遭王俊能駕駛自用小客車衝撞後，即由丁○○開車載
      伊返家，未至高雄榮民總醫院參與毆打辛○○及郭泰宏等
      語。經查證人即被害人郭泰宏及辛○○固均於警詢時指認
      被告甲○○之相片，證稱：甲○○為當日在高雄榮民總醫
      院門口，追擊彼等2人，及參與砍殺及毆打辛○○之人等
      語（見警卷第23、26頁，109、112頁），惟證人郭泰宏於
      原審審理中證稱：「（確定被告甲○○有打他（辛○○）
      ？）被告甲○○是其中一個，但是我比較有印象的是丁○○他拿刀砍人。」（見原審卷177頁）足見其對甲○○是
      否參與該次砍殺及毆打行為，並非完全確定。又證人郭泰
      宏係在被追殺的過程往前看，而看到在馬路的另一邊辛○○在其右前方被砍等情，業據郭泰宏於原審審理中證稱明
      白（見原審卷第177頁），足見郭泰宏係在被追殺往前跑
      動的過程中看到鄭強昇遭人砍殺。參以鄭宏昇於本院審理
      中證稱：伊遭砍殺當時天空是黑的，是半夜等語（見本院
      卷第159頁），郭泰宏於遭人追殺跑動之際，隔一條馬路
      看到辛○○被砍，目視距離非近，又時值半夜，光線顯較
      白畫為暗，其指認被告甲○○係參予砍殺及毆打辛○○之
      人是否正確，尚非無疑。再者，辛○○於警局雖曾指認甲○○係參予砍殺毆打伊之人，然該指認係針對甲○○之相
      片為之，已如前述，其指述是正確性自屬薄弱。且其在本
      院審理中當庭對被告甲○○為指認，亦無法確定甲○○是
      否為當天參與砍殺、毆打之人（見本院卷第158頁）。再
      對照辛○○於警詢指認丁○○時，就為何確定丁○○為持
      刀砍伊之人，明確證稱：伊被擊倒在地上時，正面朝上，
      當時丁○○正面持小武士刀指著伊說：「你來找誰」，其
      回答：「陪同朋友來」，被告丁○○即表示：「白賊」（
      臺語），並持小武士刀朝其額頭正面砍殺1刀，因與被告
      丁○○面對面約有1分鐘左右，故看清楚被告丁○○長相
      等語綦詳（詳警卷第109頁背面），而對為何確定甲○○
      為參與行兇之人，則無相關之陳述觀之，亦足認其對甲○○是否參予上開犯行並非確定。
（三）綜上所述，郭泰宏、辛○○於警詢之指述及郭泰宏於原審
      之指述既均非明確可信，且復查無其他證據足資證明被告
      甲○○有於上開時間，在高雄榮民總醫院參予砍殺或毆打
      郭泰宏、辛○○2人，被告甲○○上開所辯非無可信。公
      訴意旨所指被告甲○○此部分犯罪事實，自屬無法證明。
      原審認定被告甲○○傷害鄭宏昇部分有罪，及就傷害郭泰
      宏部分不另為無罪之諭知，就共同傷害庚○○、己○○、
      戊○○、王俊能部分不另為不受理之諭知，尚非正確，被
      告甲○○上訴意旨否認此部分犯罪事實，為有理由；檢察
      官上訴意旨仍執前詞，指摘原判決不當，為無理由。原判
      決並有上開瑕疵，自應由本院撤銷改判，另就此部分為無
      罪之諭知。
三、公訴意旨另以：被告甲○○於93年4月30日凌晨2時許，與丁○○及姓名年籍均不詳綽號「阿明」、「西瓜」及數名成年
    男子，在高雄市○○區○○路211號「日月星辰KTV」，與蔡
    榮發、庚○○、己○○、戊○○、王俊能等人發生爭執，進
    而互毆，致【庚○○、己○○、戊○○、王俊能等人受有傷
    害】，因認被告甲○○涉有共同傷害庚○○、己○○、戊○○、王俊能之罪嫌云云。公訴意旨所指上開被告甲○○傷害
    庚○○、己○○、戊○○、王俊能部分為告訴乃論之罪，且
    業經告訴人庚○○、己○○、戊○○、王俊能等人於原審準
    備程序中當庭撤回告訴（見原審卷第109頁），爰依刑事訴
    訟法第307條、第303條第3款之規定，不經言詞辯論，判決
    公訴不受理。
據上論結，應依刑事訴訟法第368條、第369 條第1 項前段、第
364條、第307條、第299條第1項前段、第301條第1項、第300 條
，第303 條第3 款、第307 條、刑法第2 條第1 項前段、（修正
前）第28條、第277 條第1 項、（修正前）第51條第5 款、（修
正前）第41條第1 項前段，罰金罰鍰提高標準條例第1 條前段、
（修正刪除前）第2 條，判決如主文。
本案經檢察官郭振昌到庭執行職務。
中    華    民    國    95    年    11    月    30    日
                  刑事第八庭    審判長法  官  李炫德
                                      法  官  陳志銘
                                      法  官  蔡國卿
以上正本證明與原本無異。
如不服本判決應於收受本判決後10日內向本院提出上訴書狀，其
未敘述上訴理由者，並得於提起上訴後10日內向本院補提理由書
狀（均須按他造當事人之人數附繕本）「切勿逕送上級法院」。
中    華    民    國    95    年    11    月    30    日
                                      書記官  顏惠華


司法院資訊處製作；財團法人民間司法改革基金會備份。
